臺灣桃園地方法院刑事判決　　　　　　　 93年度訴字第277號
公　訴　人　臺灣桃園地方法院檢察署檢察官
被　　　告　戊○○　男　49歲.
指定辯護人　庚○○　本院公設辯護人
上列被告因偽造有價證券等案件，經檢察官提起公訴（92年度偵
字第19133 號），及移送併案審理（92年度偵字第19080 號），
本院判決如下：
    主  文
戊○○共同連續行使偽造有價證券，處有期徒刑壹年陸月，扣案
如附表一所示偽造之龍巖建設開發股份有限公司股票共陸拾柒張
、附表二偽造之印文共拾陸枚及扣案之變造「丁○○」國民身
分證影本貳紙（正、反面）均沒收。
    事  實
一、戊○○於民國89年間在台北縣三芝鄉拾得「丁○○」之身分
    證影本，竟基於偽造特種文書之犯意，於該身分證影本上換
    貼自身之照片，並持以向設於台北市○○路之龍明生公司應
    徵業務員一職，明知其自不詳之人處取得以「丙○○」、「
    傅文煥」為股東之龍巖建設開發股份有限公司（後更名為壬○○○服務股份有限公司，以下稱龍巖公司）股票均係偽造
    之假股票，竟意圖為自己不法所有之概括犯意，並基於行使
    偽造有價證券之概括犯意，先後於：
  (1)89年5 月19日及同年月25日，在台北市○○路28號6 樓，向
    己○○及辛○○佯稱「公司前景很好，上面的人要賣股票，
    轉手賣出去可以賺錢」等語，並以每張股票新台幣（下同）
    3 萬1 千元之售價推銷前開假股票，致己○○及辛○○陷於
    錯誤，而分別出售附表一編號之假股票共15張予己○○，
    及附表一編號至之假股票共46張與辛○○，之後戊○○
    為掩飾犯行，明知未實際繳交稅款，且自不詳之人處取得之
    財政部台北市國稅局年度證券交易稅一般代徵稅額繳款書（
    下稱代徵稅額繳款書）共14張，係經人偽填傅文煥為出賣人
    且蓋有偽刻台灣土地銀行南崁分行行員楊忠鏞之代收稅款章
    之不實文書，復基於行使偽造私文書之犯意，將上開稅額繳
    款書交予己○○及辛○○，以取信其二人，足生損害於傅文
    煥、己○○、辛○○及國家稅捐機關徵收稅額之正確性。
  (2)89年7 月間，戊○○持拾獲之龍巖公司員工「唐書麒」名片
    ，冒「唐書麒」之名，邀約不知情之丙○○至台北市及桃園
    縣一帶四處兜售上開假股票，嗣於同年7 月9 日，戊○○冒
    「唐書麒」之名至桃園縣觀音鄉○○村○○路98號之乙○○○住處，向在場之乙○○○、甲○○出示上開名片，佯稱自
    己係龍巖公司外務員，該公司即將上市，現在購進該公司股
    票俟上市後出售可獲厚利等語，以每張3 萬元之代價推銷假
    股票，致乙○○○及甲○○陷於錯誤，而於翌日分別交付3
    萬元及15萬元，向戊○○購得如附表編號之假股票共6 張
    ，又戊○○為掩飾犯行，明知未實際繳交稅款，且自不詳之
    人處取得之財政部台灣省北區國稅局年度證券交易稅一般代
    徵稅額繳款書，係經人偽填丙○○為出賣人且蓋有偽刻彰化
    銀行西松分行之代收稅款章及行員「葉成雲」、「江惠基」
    印章之不實文書共2 張，復基於行使偽造私文書之犯意，將
    上開稅額繳款書交予乙○○○、甲○○，以取信其二人，足
    生損害於丙○○、乙○○○、甲○○及國家稅捐機關徵收稅
    額之正確性。嗣經乙○○○及甲○○遲未見龍巖公司股票公
    開上市訊息，經向龍巖公司查詢，始知受騙。
二、案經被害人甲○○訴由台灣桃園地方法院檢察署檢察官偵查
    起訴暨台北市政府警察局松山分局移送台灣台北地方法院檢
    察署檢察官呈請台灣高等法院檢察署令轉台灣桃園地方法院
    檢察署檢察官移送併案審理。
    理  由
一、訊據被告戊○○，就拾獲「丁○○」身分證影本，換貼自身
    照片，持以向龍明生公司應徵業務員一情，坦承不諱，核與
    被害人丁○○所述大致相符，並有扣案之變造身分證影本附
    卷可憑，事證明確，至堪認定。就行使偽造有價證券部分，
    則矢口否認，辯稱伊當時有在全球統一股份有限公司（下稱
    全球公司）兼職，亦曾參加全球公司於楓丹白露中心所舉辦
    之訓練活動，伊係以每張2 萬3 千元之價格向全球統一股份
    有限公司的經理林民全購買，而代徵稅額繳款書也是林民全
    給伊的，伊並不知道股票跟代徵稅額繳款書是假的，伊也不
    認識丙○○云云。經查
  (1)己○○及辛○○部分：證人己○○於本院訊問時具結證稱「
    龍明生公司為龍巖公司的子公司，龍巖公司本身沒有在賣股
    票，但同事之間都有在買賣龍巖公司的股票，被告當時有以
    丁○○之名義賣股票給我與辛○○，被告把股票交給我時，
    代徵稅額繳款書上面已經填寫完畢了，我們斷斷續續跟被告
    拿過3 次股票，最後一次以後，被告就沒有來上班了。」等
    語（參本院93年5 月26日訊問筆錄），而證人己○○及辛○○向被告所購買之股票，經台灣桃園地方法院檢察署檢察官
    函詢龍巖公司後，認「所附的股票影本由股東戶號、發行股
    數及公司登記章等初步鑑識，應非本公司發行之股票」，此
    有龍巖公司92年3 月6 日之回文1 份附卷可參（參92年度偵
    字第1261號卷第75頁），而被告所交付與己○○、辛○○之
    代徵稅額繳款書共14張，其上「收款公庫及經手人蓋章處之
    印文係屬偽造」等情，亦有台灣土地銀行南崁分行92年1 月
    30日崁納字第0920000051號函附卷可參，可見被告所出售之
    股票及交付之代徵稅額繳款書等文件，均屬偽造，被告雖辯
    稱伊係參加全球公司於楓丹白露中心所舉辦的訓練活動後，
    於全球公司兼職，伊以每張2 萬3 千元之代價向全球公司經
    理林民全購買系爭股票云云，惟證人即全球公司負責人楊恭
    惠於偵訊中具結證稱略以：全球公司只代銷高科技公司股票
    ，不會去碰這種非高科技產業的公司，全球公司沒有代銷龍
    巖公司股票，全球公司也沒有林民全這個人，也沒有在楓丹
    白露中心舉辦過訓練活動等語（參91年度偵字第19545 號第
    81、82頁背面），而楓丹企業有限公司亦表示全球公司並未
    於89年6 月間，在楓丹白露教育訓練中心舉辦任何訓練活動
    ，此有楓丹企業股份有限公司負責人蔡金城出具之說明書一
    紙附卷可憑（參91年度偵字第19545 號第99頁），被告前開
    所辯，顯不足採。
  (2)甲○○、乙○○○部分：被害人甲○○、乙○○○於偵訊時
    分別陳稱略以：被告跟我說龍巖股票隔年可以上市，被告用
    唐書麒名字賣我股票等語（參91年度偵字第19545 卷第3 頁
    ）、我曾買過龍巖的靈骨塔，被告主動來我公司找我推銷股
    票，並自稱為唐書麒，他說他是龍巖公司員工即外務員，被
    告說龍巖公司股票即將上市，屆時股價必會上揚，剛好甲○○也在，結果我們都買了等語（參91年度偵字第19545 卷第
    37頁），被害人甲○○、乙○○○所購買之股票共6 紙，經
    台灣桃園地方法院檢察署檢察官函詢龍巖公司後，認「1 、
    紙質與尺寸不同且印刷粗糙。2 、股東戶號錯誤。3 、股票
    背面簽證處非簽證發行之鋼印。4 、公司登記章與本公司之
    登記章不符。」，並非龍巖公司所發行之股票，此有龍巖公
    司92年3 月6 日之回文1 份附卷可參（參91年度偵字第1954
    5 號第55頁），而被告所交付予甲○○、乙○○○之代徵稅
    額繳款書共2 張，其上「代收國庫稅款章及經手人蓋章處之
    印文係屬偽造」等情，亦有彰化銀行西松分行93年8 月19日
    彰西松字第16921 號函附卷可參（參本院卷第66頁），可見
    被告所出售之股票及交付之代徵稅額繳款書等文件，均屬偽
    造，被告雖辯稱伊係參加全球公司於楓丹白露中心所舉辦的
    訓練活動後，於全球公司兼職，伊以每張2 萬3 千元之代價
    向全球公司經理林民全購買系爭股票，伊也不認識丙○○云
    云，本院認為被告關於全球公司部分之辯解，並不足採，已
    如上述，不再贅述外，另補充證人丙○○於本院審理時具結
    證稱略以：我在龍明生公司擔任助理，有跟被告一起去拜訪
    客戶，被告有拿一張龍巖公司的股票叫我去賣，被告在拜訪
    客戶時，自稱是唐書麒等語（參本院94年2 月17日審判筆錄
    ），則被告既曾與證人丙○○一同前往拜訪客戶，且丙○○
    僅係龍明生公司之助理，理應知悉丙○○並非龍巖公司之股
    東，被告明知此點，仍持以丙○○為股東之龍巖公司股票出
    售予他人，足見被告主觀上應知悉其所出賣之股票均屬偽造
    一事，被告前開辯解應不可信，再輔以被告係使用「唐書麒
    」之名義來出售股票，更可知被告為掩飾其出售假股票之主
    觀犯意，綜上，被告辯解均屬卸責之詞，顯不足採，本件事
    證明確，被告犯行堪以認定。
二、按影本與原本有相同之效果，如將原本予以影印後，將原本
    之部分內容竄改，重加影印，與無製作權人將原本竄改，作
    另一表示其意思者無異，應成立變造文書罪，先予敘明。核
    被告戊○○所為，係犯刑法第216條、第212條之行使變造特
    種文書罪、第216 條、第210 條之行使偽造私文書罪、同法
    第201 條第2 項之行使偽造有價證券罪、第339 條第1 項之
    詐欺取財既遂罪。被告與不詳人士，就前開行使偽造有價證
    券之犯行，有犯意聯絡及行為分擔，應論以共同正犯。被告
    先後多次行使偽造有價證券、行使偽造私文書及詐欺取財之
    犯行，時間緊接、方法相同，觸犯構成要件相同之罪，顯係
    基於概括犯意為之，為連續犯，依刑法第56條之規定，應均
    以一罪論。被告所犯之行使變造特種文書罪、連續行使偽造
    私文書罪、連續行使偽造有價證券罪及連續詐欺取財罪間，
    有方法、結果之牽連關係，為牽連犯，應從一重之連續行使
    偽造有價證券罪。被告行使變造特種文書罪部分，雖未據公
    訴人起訴，然業經被告於偵審過程中自白，並有扣案之「丁○○」國民身分證影本附卷可稽，本院認為有牽連犯之裁判
    上一罪關係，為起訴效力所及，基於審判不可分原則，應併
    予審理。爰審酌被告犯罪之目的、動機、手段、詐欺所得之
    金額、犯罪後態度等一切情狀，量處如主文所示之刑。扣案
    如附表一所示之假股票共67張，不問屬於犯人與否，均應依
    刑法第205 條之規定沒收，又附表二所示之代徵稅額繳款書
    上之偽造署押、印文，依刑法第219 條之規定，不問屬於犯
    人與否，均諭知沒收。另扣案之「丁○○」國民身分證影本
    ，為被告所有且為供犯罪所用之物，應依刑法第38條第1 項
    第2 款之規定，諭知沒收。
三、據上論結，應依刑事訴訟法第299 條第1 項前段、刑法第28
    條、第56條、第201 條第2 項、第216 條、第210 條、第
    212 條、第339 條第1 項，第55條、第38條第1 項第2 款、
    第205 條、第219 條，判決如主文。
本案經檢察官張啟聰到庭執行職務。
中　　華　　民　　國　　94　　年　　4 　　月　　6 　　日
                  刑事第五庭    審判長法　官  潘政宏
                  　                  法  官  邱滋杉
                                      法  官  周炳全
以上正本證明與原本無異。
如不服本判決，應於送達後10日內，向本院提出上訴狀。
                                      書記官  陳夏施
中　　華　　民　　國　　94　　年　　6 　　月　　16　　日
附表一
  ┌───┬─────┬──────┬─────┬─────┬──────┐
  │ 編號 │被  害  人│原股東名義人│股票戶號  │張    數  │沒收法條    │
  │      │          │            │（龍巖公司│          │            │
  │      │          │            │假股票）  │          │            │
  ├───┼─────┼──────┼─────┼─────┼──────┤
  │    │己○○    │傅文煥      │043686    │15張      │刑法第205條 │
  │      │          │            │043687    │          │            │
  │      │          │            │043688    │          │            │
  │      │          │            │043689    │          │            │
  │      │          │            │043690    │          │            │
  │      │          │            │043695    │          │            │
  │      │          │            │043696    │          │            │
  │      │          │            │043698    │          │            │
  │      │          │            │043691    │          │            │
  │      │          │            │043692    │          │            │
  │      │          │            │043693    │          │            │
  │      │          │            │043694    │          │            │
  │      │          │            │043699    │          │            │
  │      │          │            │043700    │          │            │
  │      │          │            │043701    │          │            │
  ├───┼─────┼──────┼─────┼─────┼──────┤
  │    │辛○○    │傅文煥      │043680    │45張      │刑法第205條 │
  │      │          │            │043718    │          │            │
  │      │          │            │043682    │          │            │
  │      │          │            │043683    │          │            │
  │      │          │            │043677    │          │            │
  │      │          │            │043678    │          │            │
  │      │          │            │043679    │          │            │
  │      │          │            │043684    │          │            │
  │      │          │            │043685    │          │            │
  │      │          │            │043660    │          │            │
  │      │          │            │043661    │          │            │
  │      │          │            │043662    │          │            │
  │      │          │            │043663    │          │            │
  │      │          │            │043664    │          │            │
  │      │          │            │043665    │          │            │
  │      │          │            │043666    │          │            │
  │      │          │            │043667    │          │            │
  │      │          │            │043669    │          │            │
  │      │          │            │043670    │          │            │
  │      │          │            │043675    │          │            │
  │      │          │            │043676    │          │            │
  │      │          │            │043671    │          │            │
  │      │          │            │043672    │          │            │
  │      │          │            │043673    │          │            │
  │      │          │            │043674    │          │            │
  │      │          │            │043720    │          │            │
  │      │          │            │043721    │          │            │
  │      │          │            │043722    │          │            │
  │      │          │            │043723    │          │            │
  │      │          │            │043724    │          │            │
  │      │          │            │043731    │          │            │
  │      │          │            │043732    │          │            │
  │      │          │            │043733    │          │            │
  │      │          │            │043734    │          │            │
  │      │          │            │043737    │          │            │
  │      │          │            │043708    │          │            │
  │      │          │            │043709    │          │            │
  │      │          │            │043710    │          │            │
  │      │          │            │043711    │          │            │
  │      │          │            │043712    │          │            │
  │      │          │            │043713    │          │            │
  │      │          │            │043714    │          │            │
  │      │          │            │043715    │          │            │
  │      │          │            │043716    │          │            │
  │      │          │            │043717    │          │            │
  ├───┼─────┼──────┼─────┼─────┼──────┤
  │    │辛○○    │傅文煥      │不詳戶號  │1張       │刑法第205條 │
  ├───┼─────┼──────┼─────┼─────┼──────┤
  │    │甲○○、江│丙○○      │043735    │6張       │刑法第205條 │
  │      │謝盛彩    │            │043757    │          │            │
  │      │          │            │043761    │          │            │
  │      │          │            │043765    │          │            │
  │      │          │            │043767    │          │            │
  │      │          │            │043741    │          │            │
  └───┴─────┴──────┴─────┴─────┴──────┘
附表二
  ┌───┬────────┬────────┬─────────────┐
  │編  號│代徵稅額繳款書  │偽造印文及署押  │沒收法條                  │
  ├───┼────────┼────────┼─────────────┤
  │    │財政部台灣省北區│彰化銀行西松分行│刑法第219條。             │
  │      │國稅局年度證券交│印文2 枚、江惠基│                          │
  │      │易稅一般代徵稅額│印文2 枚、葉成雲│                          │
  │      │繳款書（彰化銀行│2枚 ，及「丙○○│                          │
  │      │西松分行）。    │」 署押2枚      │                          │
  ├───┼────────┼────────┼─────────────┤
  │    │財政部台北市國稅│「台灣土地銀行南│刑法第219條。             │
  │      │局年度證券交易稅│崁分行楊忠鏞」印│                          │
  │      │一般代徵稅額繳款│文14枚，及「傅文│                          │
  │      │書（台灣土地銀行│煥」之署押14枚。│                          │
  │      │南崁分行）。    │                │                          │
  └───┴────────┴────────┴─────────────┘
附錄本件論罪科刑法條全文
中華民國刑法第201條
意圖供行使之用，而偽造、變造公債票、公司股票或其他有價證
券者，處三年以上十年以下有期徒刑，得併科三千元以下罰金。
行使偽造、變造之公債票、公司股票或其他有價證券，或意圖供
行使之用，而收集或交付於人者，處一年以上七年以下有期徒刑
，得併科三千元以下罰金。
中華民國刑法第210條
(偽造變造私文書罪)
偽造、變造私文書，足以生損害於公眾或他人者，處五年以下有
期徒刑。
中華民國刑法第212條
(偽造變造特種文書罪)
偽造、變造護照、旅券、免許證、特許證及關於品行、能力服務
或其他相類之證書、介紹書，足以生損害於公眾或他人者，處一
年以下有期徒刑、拘役或三百元以下罰金。
中華民國刑法第216條
(行使偽造變造或登載不實之文書罪)
行使第二百十條至第二百十五條之文書者，依偽造、變造文書或
登載不實
事項或使登載不實事項之規定處斷。
中華民國刑法第339條
(普通詐欺罪)
意圖為自己或第三人不法之所有，以詐術使人將本人或第三人之
物交付者，處五年以下有期徒刑、拘役或科或併科一千元以下罰
金。
以前項方法得財產上不法之利益或使第三人得之者，亦同。
前二項之未遂犯罰之。
